【裁判字號】    92,易,1275
【裁判日期】    921229
【裁判案由】    侵占
【裁判全文】
臺灣桃園地方法院刑事判決                        九十二年度易字第一二七五號
    公  訴  人  臺灣桃園地方法院檢察署檢察官
    被      告  丙○○
右列被告因業務侵占案件，經檢察官提起公訴（九十二年度偵字第八００三號），本
院判決如左：
    主  文
丙○○無罪。
    理  由
一、本件公訴意旨略以：被告丙○○於民國九十一年下旬至九十二年二月二十三日間
    ，受告訴人甲○○僱用，在雲林縣四湖鄉箔東村箔子寮一一三號工廠擔任工頭，
    從事載運農作物品至工廠加工之工作，並於告訴人不在工廠時，代為對外處理廠
    務及票款等事，為從事業務之人，竟意圖為自己不法之所有，將因職務關係所持
    有之告訴人所開立，付款人彰化商業銀行北港分行，發票日九十二年二月二十八
    日，面額新臺幣（下同）六萬元，票號ＣＧ0000000號支票一張（下稱系
    爭支票）予以侵占入己，並交付與不知情之證人林育嵐，以代前債之清償。嗣於
    九十二年二月二十四日，因告訴人清點公司財物，發現前開支票遺失，而向臺灣
    票據交換所雲林縣分所申請掛失止付，並由該票據交換所轉報警察局請求協助偵
    查，旋於同年三月二十日，因自證人林育嵐處收受該票據之證人邱茂榮提示該支
    票遭拒，始循線查知上情。因認被告涉有刑法第三百三十六條第二項之業務侵占
    罪嫌云云。
二、按犯罪事實應依證據認定之，無證據不得認定其犯罪事實；不能證明被告犯罪者
    ，應諭知無罪之判決，刑事訴訟法第一百五十四條第二項、第三百零一條第一項
    分別定有明文。且認定犯罪事實所憑之證據，雖不以直接證據為限，間接證據亦
    包括在內，然無論直接或間接證據，其為訴訟上之證明，須達於通常一般之人均
    不致於有所懷疑，而得確信其為真實之程度者，始得據之為有罪之認定，倘其證
    明尚未達到此一程度，而有合理性懷疑之存在時，即無從為有罪之認定，此有最
    高法院七十六年台上字第四九八六號判例意旨可資參照。又告訴人之告訴，本以
    使被告受刑事訴追為目的，故其陳述是否與事實相符，自應調查其他證據，以資
    審認，茍其所為攻擊之詞，尚有瑕疵，則在此瑕疵未予究明以前，即不能據採為
    斷罪之基礎，此亦有最高法院六十九年台上字第一五三一號判例意旨參照。
三、訊據被告丙○○固坦承確有於九十二年二月二十四日遭通緝到案入監執行前，在
    告訴人甲○○所開設之蒜頭工廠內任職，負責搬運貨物及至蒜農處載運蒜頭等工
    作之事實，然堅決否認涉有上開業務侵占犯行，辯稱：蒜頭工廠帳務事宜係由告
    訴人之妻負責管理，其並未經手，系爭支票係於九十一年農曆過年期間亦即九十
    二年二月初，其私下向告訴人所商借，並約定自其薪資中扣抵票款等語。
四、公訴人認被告涉有上開業務侵占罪嫌，無非係以告訴人之指訴、證人林育嵐、邱
    茂榮之證述，暨支票存根簿、遺失票據申報書、掛失止付票據提示人資料查報表
    及退票理由單各一份在卷可稽等，為其主要論罪依據。然查：被告確有以系爭支
    票持交證人林育嵐，用以清償債務，嗣經證人林育嵐再將系爭支票持交證人邱茂
    榮持向台南企銀興業分行提示付款遭退票之事實，業據被告於偵查中及本院審理
    時坦認在卷，並經證人林育嵐、邱茂榮於警訊時分別證述在卷，復有掛失止付票
    據提示人資料查報表及系爭支票影本暨退票理由單各一份在卷可稽，此部分之事
    實，雖堪認定。然告訴人就被告取得系爭支票之原因，原於警訊時及第一次偵訊
    中指訴：「‧‧‧當我清查家中是否有損失其他物品時，發現其中一張原本要開
    給客戶之彰化銀行北港分行票號0000000號面額新台幣六萬元支票亦失竊
    。」、「那張票不是我開給他的，本來是要開給蒜農的，應該是丙○○所偷‧‧
    ‧九十二年二月二十四日我清點時發現支票不見了才去辦理掛失。」云云（警訊
    卷第三頁背面；臺灣雲林地方法院檢察署九十二年度偵字第一六三九號偵查卷第
    一一頁），嗣於第二次偵訊中則指稱：「‧‧‧支票是我在今年二月初開的，準
    備要給蒜農支付貨款用的‧‧‧原本我是要開給蒜農『乙○○』的，但他說要收
    現金，所以我就將這張票帶回來，隔天我將票交給丙○○，要他將這張票交給另
    一位蒜農作為支付貨款用的‧‧‧」云云（臺灣桃園地方法院檢察署九十二年度
    偵字第八００三號偵查卷第一六頁背面、第一七頁），指訴前後不一，先稱系爭
    支票係遭被告趁機竊取，後指係渠持交被告後，遭被告擅自侵占入己挪用云云，
    情節相去甚遠，且告訴人於九十二年二月二十四日向彰化銀行北港分行掛失止付
    系爭支票時，係報稱系爭支票遺失，此有遺失票據申報書一份附卷足憑，亦與告
    訴人上開係遭被告竊取抑或侵占之指訴不符，再告訴人於本院審理時指稱系爭支
    票原為交付第一次交易之蒜農乙○○支付蒜頭訂金之用，嗣因乙○○拒絕收受支
    票，故交由被告持交亦為第一次交易，年籍不詳名為「武忠」之蒜農，用已支付
    蒜頭貨款云云（本院卷第五一頁），亦顯與告訴人於本院審理時所自承，渠與蒜
    農大多使用現金交易，僅有例外與渠住家附近或曾交易過之熟識蒜農買賣時，始
    會以支票或將貨款直接匯入蒜農帳戶方式支付訂金或貨款之交易習慣相悖（本院
    卷第四五頁），況告訴人既係以與蒜農談妥每公斤成交價格，支付訂金，預約收
    購耕地面積全數收成，日後再依實際採收數量計算之方式向蒜農採購蒜頭，屆時
    收購蒜頭時，自無法預計應付之貨款總額，而告訴人將系爭支票持交被告時，又
    係為支付該年籍不詳名為「武忠」蒜農該次收成之貨款，而非訂金，此業經告訴
    人於本院審理時陳明在卷，則告訴人除僅將業已填載票據金額六萬元之系爭支票
    持交被告，未再託交任何現金，用以支付超出票面金額部分之貨款，亦與常情不
    符，是以告訴人上開指訴，即非確鑿無疑，存有諸多瑕疵可議之處，委難採信。
    至附卷之系爭支票存根上雖有「龍」字之記載，惟此亦得證明告訴人有於系爭支
    票存根上為如是之記載，無法表彰告訴人為此記載之時間及真實用意為何？綜上
    所述，告訴人之指訴既有諸多瑕疵，其真實性顯容置疑，則不論被告辯解是否可
    採，自不得據此憑為被告犯罪之證據，此外，復查無其他積極證據足認被告涉有
    公訴意旨所指上開犯行，自屬不能證明被告犯罪，依法自應為無罪判決之諭知。
據上論斷，應依刑事訴訟法第三百零一條第一項，判決如主文。
本案經檢察官何祖舜到庭執行職務。
中      華      民      國    九十二    年     十二     月    二十九    日
                              臺灣桃園地方法院刑事第十一庭
                                  審判長法  官  林孟宜
                                        法  官  蔡榮澤
                                        法  官  吳麗英
右正本證明與原本無異。
如不服本判決，應於送達後十日內，向本院提出上訴狀。
                                        書記官  陳淑瓊
中      華      民      國    九十三    年       一     月     十六     日


司法院資訊處製作；財團法人民間司法改革基金會備份。
